臺灣板橋地方法院刑事判決　　　　　　　　96年度易字第62號
公　訴　人　臺灣板橋地方法院檢查署檢察官
被　　　告　乙○○
上列被告因毒品危害防制條例案件，經檢察官提起公訴（95年度
偵字第20259 號），本院判決如下：
    主  文
乙○○持有第一級毒品，處有期徒刑貳月，如易科罰金，以新台
幣壹仟元折算壹日；減為有期徒刑壹月，如易科罰金，以新台幣
壹仟元折算壹日。扣案之第一級毒品海洛因壹包（鑑後淨重零點
伍伍公克）沒收銷燬之；上揭海洛因外包裝袋壹只沒收。
被訴轉讓第三級毒品部分無罪。
    事  實
一、乙○○明知海洛因係屬毒品危害防制條例管制之第一級毒品
    ，依法不得持有，竟基於持有第一級毒品海洛因（以下均稱
    海洛因）之犯意，於民國95年8 月21日某時，在其位於台北
    縣土城市○○○ 段3-2 號4 樓之住處內，持有海洛因1 包（
    驗後淨重0.55公克，空包裝重0.2 公克，以下均稱系爭海洛
    因1 包）。嗣於同日17時50分許，為警在乙○○前開住處之
    房間內扣得系爭海洛因1 包，及甲基安非他命1 包（毛重
    0.22公克）（乙○○所涉施用甲基安非他命部分，已由台灣
    板橋地方法院檢察署檢察官另向本院聲請裁定送觀察、勒戒
    後，嗣認無繼續施用傾向，由該署檢察官為不起訴處分確定
    ，該甲基安非他命1 包則經本院裁定單獨宣告沒收）、愷他
    命16包（毛重15.72 公克）、電子磅秤1 個、吸食器1 組、
    分裝袋350 個、帳冊1 本等物，並在該住處之客廳內，查獲
    在場者陳達慶、甲○○分別施用毒品之犯行（陳達慶、甲○
    ○所涉施用毒品犯行，分別經台灣板橋地方法院檢察署檢察
    官、台灣基隆地方法院檢察官另行向法院聲請裁定送觀察、
    勒戒後，均認無繼續施用傾向，由各該署檢察官分別為不起
    訴處分確定），暨扣得甲○○所有放置於煙盒內之海洛因2
    包（總毛重0. 8公克），而悉上情。
二、案經台北縣政府警察局土城分局報請臺灣板橋地方法院檢察
    署檢察官偵查起訴。
    理    由
壹、有罪方面：
一、按被告以外之人於審判外之言詞或書面陳述，除法律有規定
    者外，不得作為證據；又被告以外之人於審判外之陳述，雖
    不符合同法第159 條之1 至第159 條之4 之規定，但經當事
    人於審判程序同意作為證據，法院審酌該言詞陳述或書面陳
    述作成時之情況，認為適當者，亦得為證據。當事人、代理
    人或辯護人於法院調查證據時，知有第159 條第1 項不得為
    證據之情形，而未於言詞辯論終結前聲明異議者，視為有前
    項之同意，刑事訴訟法第159 條第1 項，及第159 條之5 ，
    分別定有明文。本判決下列所引用之各該被告以外之人於審
    判外之陳述，雖屬傳聞證據，惟均經當事人於法院準備程序
    及審判期日中表示無意見，而不予爭執，且迄至言詞辯論終
    結前亦未再聲明異議，法院審酌此等證據資料製作時之情況
    ，尚無違法不當及證明力明顯過低之瑕疵，亦認為以之作為
    證據應屬適當，故揆諸前開規定，依刑事訴訟法第159 條之
    5 規定，認前揭證據資料均例外有證據能力。
二、訊據被告固坦承警察於當日在其房間內所扣得之甲基安非他
    命1 包、愷他命16包、電子磅秤1 個、吸食器1 組等物為其
    持有，然否認持有系爭海洛因1 包，辯稱：警察當日搜索時
    ，並無在其房間內搜出海洛因，系爭海洛因1 包應係在客廳
    查獲，且非伊所持有，可能是甲○○帶至伊住處云云。然查
    ：
  (一)本件扣案之系爭白色粉末1 包（淨重0.55公克，空包裝重0.
    2 公克），經送鑑定後，確含第一級毒品海洛因之事實，有
    法務部調查局95年9 月26日調科壹字第09523020490 號鑑定
    書存卷可考（偵查卷宗第75頁）。
  (二)又上揭海洛因1 包係員警於95年8 月21日在被告前揭住處之
    房間內所查獲，且與其餘被告不否認為其所有之甲基安非他
    命1 包、愷他命16包、電子磅秤1 個、吸食器1 組、分裝袋
    350 個等扣押物，均一同放置在房間櫃子中乙只塑膠盒內等
    事實，已據當日在該住處執行搜索之員警即證人徐智勇到庭
    證述甚詳，復有當日所製作之扣押物品目錄表一紙及照片13
    幀為證（見本院卷宗第47至49頁、偵查卷宗第39至47頁）。
    且於前揭扣押物品目錄表上，員警已經載明系爭海洛因1 包
    係於「房間內查獲」，與其餘由甲○○所持有之兩包海洛因
    （毛重0.8 公克）係在「客廳內查獲」，顯有區別，此有前
    列扣押物品目錄表可參。是被告辯稱當日並無在房間內查扣
    到系爭海洛因1 包，該包海洛因應該是在客廳查獲，且為他
    人所帶來云云，委無足取。
  (三)又當日現場雖另有陳英勝、陳達慶等人同在被告前揭住處，
    然被告與陳英勝、陳達慶等人在警詢中均已表示：被告房內
    所查到之所有扣押物包含系爭海洛因1 包，均為被告所有等
    語（詳偵查卷第10、20、29頁），且被告在審理中固抗辯系
    爭海洛因1 包乃陳英勝攜帶至其住處，並聲請傳訊證人陳英
    勝，惟證人陳英勝業已到庭結證稱：伊當日所持有並攜帶至
    被告住處之海洛因，係警察在客廳桌上所查獲並放置於煙盒
    內之海洛因2 包，且伊並無進入被告之房間等語（本院卷第
    95至97頁），足見被告前揭所辯，殊屬無據。
  (三)基上所述，系爭海洛因1 包既為員警當日在被告之房間內所
    查獲，且與被告不爭執為其所有之甲基安非他命1 包、愷他
    命16包、電子磅秤1 個、吸食器1 組、分裝袋350 個等扣押
    物，均一同放置在乙只塑膠盒內，顯見系爭海洛因1 包與上
    揭扣押物係同時由被告保管持有中；此外，又無任何證據可
    徵該海洛因1 包乃他人未經被告同意而將之放在房間櫃子內
    。從而本件被告持有系爭海洛因1 包之犯行，已臻明確，堪
    以認定。
三、核被告所為，係犯毒品危害防制條例第11條第1 項持有第一
    級毒品罪。爰審酌被告犯罪之動機、目的，及衡以其素行、
    品性、生活狀況、智識程度、及犯罪後否認犯行之態度等一
    切情狀，量處如主文所示之刑，並諭知易科罰金之折算標準
    。又被告為上開犯行之時間在96年4 月24日以前，合於減刑
    條件，應依中華民國九十六年罪犯減刑條例第2 條第1 項第
    3 款、第7 條之規定，減刑如主文所示之減得之刑，並諭知
    如易科罰金之折算標準，以資懲戒。末者，當場查獲之白色
    粉末1 包，經法務部調查局鑑定後，確含第一級毒品海洛因
    之事實，已於前述，故扣案之海洛因乙包（驗後淨重0.55
    公克），屬違禁物，應依毒品危害防制條例第18條第1 項前
    段規定，宣告沒收銷燬之；另上開海洛因之外包裝袋1 個（
    重0.2 公克），係用於包裹毒品，防其裸露、潮濕，便於攜
    帶，為供被告持有毒品所用之物，且於上述認定屬被告所有
    ，爰依刑法第38條第1 項第2 款規定，併予宣告沒收。至當
    場另扣得之甲基安非他命1 包、愷他命16包、電子磅秤1 個
    、吸食器1 組、分裝袋350 個、帳冊1 本等物，均非屬
    本件被告涉犯持有海洛因罪所用之物，且上揭甲基安非他命
    1 包、海洛因2 包，乃被告及甲○○、陳達慶等人另涉犯施
    用毒品案件之重要證據，甲基安非他命部分並經本院另為裁
    定宣告沒收，從而於本件爰不予宣告沒收，附此敘明。
貳、無罪方面：
一、公訴意旨略以：乙○○基於轉讓第3 級毒品愷他命之犯意，
    以10公克新臺幣（下同）7,500 至8,000 元不等之價格，於
    95年8 月21日3 時許，在臺北縣土城市○○路○ 段3-2 號4
    樓住處樓下，向真實姓名年籍不詳綽號「阿德」者購入愷他
    命後，以電子磅秤為工具，分裝入分裝袋後，於95年8 月21
    日晚間，以其中價值2,000 元之愷他命，在前開住處無償提
    供給真實姓名年籍不詳綽號「嘉城」、「阿義」、「阿明」
    等人施用。嗣警於95年8 月21日19時50分許，在乙○○前開
    住處房間內查獲，並扣得乙○○所持有愷他命16包（毛重15
    .72 公克）、電子磅秤1 個、分裝袋350 個、帳冊1 本等物
    ，因認被告所為，係犯毒品危害防制條例第8 條第3 項之轉
    讓第三級毒品罪嫌等語。
二、按犯罪事實應依證據認定之，無證據不得認定犯罪事實；又
    不能證明被告犯罪者，即應諭知無罪之判決，刑事訴訟法第
    154 條第2 項、第301 條第1 項分別定有明文。次按被告或
    共犯之自白，不得作為有罪判決之唯一證據，仍應調查其他
    必要之證據，以察其是否與事實相符，刑事訴訟法第156 條
    第2 項亦有所規定。又上開規定之立法目的乃欲以補強證據
    擔保自白之真實性；亦即以補強證據之存在，藉之限制自白
    在證據上之價值。而所謂補強證據，則指除該自白本身外，
    其他足資以證明自白之犯罪事實確具有相當程度真實性之證
    據而言。雖其所補強者，非以事實之全部為必要，但亦須因
    補強證據與自白之相互利用，而足使犯罪事實獲得確信者，
    始足當之，最高法院74年台覆字第10號判例意旨復可參照。
三、查本件公訴意旨認被告犯有前揭轉讓第三級毒品罪嫌，於起
    訴書所列證據清單中與該轉讓毒品罪嫌有關者，僅有被告本
    人於偵查中之供述，及所扣得之愷他命16包、帳冊1 本等證
    據。然查，被告固於偵查中及本院審理中曾坦承有轉讓愷他
    命予真實姓名年籍不詳綽號「嘉城」、「阿義」、「阿明」
    等人施用，惟觀之其歷次陳述內容，先係被告在查獲當日，
    經警員提示所扣得之帳本後陳稱：帳本內記載「6 月20日嘉
    城6,000 元」是伊先代墊幫嘉城購買K 他命之金額，且有賺
    取差價1 千元等語，嗣經當日內勤檢察官詢問後，被告改口
    稱：「（問：警詢中說，6 月20日有代墊嘉城購買K 他命的
    金額6 千元？）沒有，我是說他欠我錢，是打麻將所欠的，
    但是警察當時把錄音機放在桌子底下。」、「（問：你還說
    賺取差價1 千元？）我沒有賺，我是買2 千元的K 他命放在
    桌上請嘉城、阿明、阿義吃，有時他們也會買。」等語；然
    於95年10月31日偵查中，被告復又稱：「（問：是否於內勤
    中表示會買2000元的K 他命放在桌上請朋友吃？）是，95年
    8 月間在我學府路一段住處，嘉城、阿明、阿義有拿我的K
    他命吃，即扣案的K 他命16包，他們自己也會帶來。」等語
    （偵查卷宗第58、80頁），可認被告就其轉讓愷他命予「嘉
    城」、「阿義」、「阿明」等人之陳述，前後供述並不一，
    且轉讓之時間、數量、次數等細節亦均不明確，自無從依被
    告前開不一致暨不明確之供詞而據以推論出被告有公訴人所
    稱「於95年8 月21日3 時許向他人購入愷他命後，以電子磅
    秤為工具，分裝入分裝袋後，於同日晚間即以其中價值2,
    000 元之愷他命，在前開住處無償提供給『嘉城』、『阿義
    』、『阿明』等人施用」之事實。再者，當場扣得之愷他命
    16包確屬毒品危害防制條例第2 條第2 項第3 款所規定之第
    三級毒品，固有正修科技大學超微量研究科技中心編號R06-
    0012號檢驗報告存卷可考（附於偵查卷第69頁），惟此僅能
    證明被告有持有第三級毒品之行為，對於被告曾經轉讓第三
    級毒品予「嘉城」、「阿義」、「阿明」之事實，仍未達相
    當程度之證明，難認此扣案之帳本足資成為被告前揭自白之
    補強事證。另扣案之帳本1 份，核諸內容亦無任何被告所陳
    述「於95年8 月間無償轉讓愷他命予嘉城、阿明、阿義等人
    」之相關記載，亦無從證明被告上揭自白具有相當程度之真
    實性，至為灼然。此外，已查無其他可資補強被告自白之其
    他證據，是
    本件公訴人認被告涉犯轉讓第三級毒品犯行之證據，僅為被
    告前述之不完全自白外，並無其他積極證據加以佐證，堪以
    認定。
四、綜上所述，本件既僅有被告具如上瑕疵之自白，又別無其他
    證據可資佐證其真實性，依刑事訴訟法第156 條第2 項之規
    定，即難認有足夠之積極證據可資證明被告確有公訴意旨所
    指轉讓第三級毒品之犯行，揆諸前揭法條及判例意旨，其犯
    罪尚屬不能證明，此部分依法自應諭知無罪之判決。
據上論斷，應依刑事訴訟法第299 條第1 項前段、第301 條第1
項，毒品危害防制條例第11條第1 項、第18條第1 項前段，刑法
第11條前段、第41條第1 項前段、第38條第1 項第2 款，中華民
國九十六年罪犯減刑條例第2 條第1 項第3 款、第7 條，逕以判
決如主文。
本案經檢察官江祐丞到庭執行職務。
中　　華　　民　　國　　96　　年　　11　　月　　30　　日
                  刑事第十一庭  審判長法　官  徐蘭萍
                                      法  官  林淑婷
                                      法  官  邱景芬
以上正本證明與原本無異
如不服本判決應於送達後10日內向本院提出上訴狀
                                書記官　曾千庭
中　　華　　民　　國　　96　　年　　11　　月　　30　　日
附錄本案論罪科刑法條全文：
毒品危害防制條例第11條
持有第一級毒品者，處3年以下有期徒刑、拘役或新臺幣5萬元以
下罰金。
持有第二級毒品者，處2年以下有期徒刑、拘役或新臺幣3萬元以
下罰金。
持有專供製造或施用第一、二級毒品之器具者，處1年以下有期
徒刑、拘役或新臺幣1萬元以下罰金。
持有毒品達一定數量者，加重其刑至二分之一，其標準由行政院
定之。
